【裁判字號】    98,易,1584
【裁判日期】    980818
【裁判案由】    詐欺
【裁判全文】
臺灣臺北地方法院刑事判決              98年度易字第1584號
    公  訴  人  臺灣臺北地方法院檢查署檢察官
    被      告  丙○○
上列被告因詐欺案件，經檢察官提起公訴（九十七年度偵字第二
六四九０號、九十八年度偵字第八０六三號），本院判決如下：
    主  文
丙○○意圖為自己不法之所有，以詐術得財產上不法之利益，處
有期徒刑參月，如易科罰金，以新臺幣壹仟元折算壹日；又意圖
為自己不法之所有，以詐術得財產上不法之利益，處有期徒刑參
月，如易科罰金，以新臺幣壹仟元折算壹日；又意圖為自己不法
之所有，以詐術得財產上不法之利益，處有期徒刑貳月，如易科
罰金，以新臺幣壹仟元折算壹日；應執行有期徒刑伍月，如易科
罰金，以新臺幣壹仟元折算壹日。
    事  實
一、丙○○係臺北市○○區○○街六五號一樓森林學館托兒所（
    下稱森林學館）室內裝修工程之統包工程師，於民國九十七
    年六月十八日與森林學館負責人黃月華簽訂裝修契約後，因
    財務狀況出現困難，已處於周轉不靈之狀態，欲將自黃月華
    處取得之工程款，用於償還向親友借貸之款項、支付信用卡
    債務、公司房租、個人生活費等其他用途，而無意支付下包
    工程款，竟分別基於意圖為自己不法所有之犯意，而為下列
    行為：
  (一)於九十七年七月初，委由乙○○施作上開森林學館室內裝修
    工程之木作、輕隔間及輕鋼架工程，並向乙○○佯稱：工程
    款之給付方式，除材料進場施工時給付三成工程款外，工程
    接近完工時再給付三成、完工後給付二成、驗收時再給付二
    成云云，使乙○○陷於錯誤，信任丙○○將會依其上開約定
    給付工程款，而於九十七年七月十日、同年月二十六日在臺
    北縣三重市○○路○段附近與丙○○簽立簡易合約書，並依
    合約規定進場施作，於九十七年九月二日前完工，並向丙○○請款，總計乙○○就木作部分共提供價值新臺幣（下同）
    二十六萬一千一百四十五元之勞務，就輕隔間及輕鋼架工程
    共提供價值二十萬一千六百七十五元之勞務，詎丙○○除於
    九十七年七月十五日給付輕隔間及輕鋼架工程之第一期工程
    款八萬六千元、於九十七年八月十四日給付木作工程之第一
    期工程款八萬二千二百六十三元以取信乙○○外，即未再給
    付乙○○其餘工程款，因而受有相當於價值二十九萬四千五
    百五十七元之施工利益，致乙○○受有損害。
  (二)於九十七年七月間，委由丁○○施作上開工程之水電及弱電
    工程，並向丁○○佯稱：將會依照工程進度支付工程款云云
    ，使丁○○陷於錯誤，信任丙○○將會依約給付工程款，而
    於九十七年七月三十日，在臺北縣三重市○○街之某咖啡店
    內與丙○○簽立簡易合約書，並依合約規定進場施作，於九
    十七年九月五日全部完工，總計丁○○共提供價值二十二萬
    三千四百元之勞務，詎丙○○除於九十七年八月六日給付第
    一期工程款五萬六千七百元以取信丁○○外，即未再給付丁○○其餘工程款，因而受有相當於價值十六萬六千七百元之
    施工利益，致丁○○受有損害。
  (三)於九十七年八月底，委由甲○○施作上開工程之南方松大門
    牆面安裝處理工程（第四期外觀景觀工程），向甲○○佯稱
    ：欲與其為現金交易，工程一完工馬上付現金云云，使甲○○陷於錯誤，信任丙○○將會依約給付工程款，而進場施作
    上開工程，而於進場施作後第三天全部完工，詎甲○○向丙○○請款時，丙○○並未依約支付工程款，因而受有相當於
    價值五萬元之施工利益，致甲○○受有損害。
二、案經被害人乙○○訴由臺北市政府警察局內湖分局報告臺灣
    士林地方法院檢察署及被害人丁○○訴由臺灣士林地方法院
    檢察署呈請臺灣高等法院檢察署令轉臺灣臺北地方法院檢察
    署檢察官偵查起訴。
    理  由
一、按被告以外之人於審判外之言詞或書面陳述，除法律有規定
    者外，不得作為證據，刑事訴訟法第一百五十九條第一項定
    有明文；復按被告以外之人於偵查中向檢察官所為之陳述，
    除顯有不可信之情況者外，得為證據，同法第一百五十九條
    之一第二項亦有規定；另按被告以外之人於審判外之陳述，
    雖不符前四條之規定，而經當事人於審判程序同意作為證據
    ，法院審酌該言詞陳述或書面陳述作成時之情況，認為適當
    者，亦得為證據；當事人、代理人或辯護人於法院調查證據
    時，知有第一百五十九條第一項不得為證據之情形，而未於
    言詞辯論終結前聲明異議者，視為有前項之同意；同法第一
    百五十九條之五規定甚明。本案據以認定被告丙○○犯罪事
    實之證據，除證人黃月華、甲○○於偵查中向檢察官所為之
    陳述，業經具結且無顯不可信之情形存在，依刑事訴訟法第
    一百五十九條之一第二項規定，自具備證據能力；其餘之傳
    聞證據，因被告於本院言詞辯論終結前，均未對於證據能力
    聲明異議，視為同意上開證據具備證據能力；本院審酌該等
    言詞陳述或書面陳述作成之情況，相關陳述人均未曾主張非
    出於任意性或不正取供，足信作成時之情況，應無違法或不
    當情事，因而認為適當，依刑事訴訟法第一百五十九條之五
    規定，該等言詞陳述或書面陳述，均具備證據能力而均得作
    為證據，合先敘明。
二、前揭犯罪事實，業據被告丙○○於本院審理時坦承不諱，核
    與告訴人乙○○、丁○○、證人甲○○、黃月華分別於檢察
    官訊問時、本院審理時所為證述情節相符（見本院九十八年
    七月二十一日、九十八年八月四日審判筆錄、九十七年度偵
    字第二六四九０號卷第三十六頁至第三十九頁），並有乙○○施作工程之簡易合約書、森林學館之工程合約書、報價總
    表、工程報價單、黃月華付款收據、存摺進出明細、匯款單
    、被告收款後存款存入存根、協議書、丁○○施作工程之簡
    易合約書、平面圖、現場照片、現場實際完成工料單、被告
    庭呈臺北富邦銀行匯款委託書、付款清單、存摺影本、乙○○庭呈之請款單、明匠裝潢工程有限公司請款單等件在卷可
    證（見九十七年度偵字第一二九三四號卷第十三頁、第十四
    頁、九十七年度偵字第二六四九０號卷第四十一頁至第五十
    三頁、九十七年度他字第四０二三號卷第四頁至第十二頁、
    第十九頁至第三十頁、本院卷第三十九頁至第四十二頁、第
    六十二頁）；足徵被告之任意性自白核與事實相符。綜上，
    本件事證明確，被告犯行堪以認定，應依法論科。
三、核被告所為，係犯刑法第三百三十九條第二項之詐欺得利罪
    。本件公訴人雖認被告所犯係刑法第三百三十九條第一項之
    詐欺取財罪而提起公訴，惟被告自告訴人乙○○、丁○○、
    證人甲○○處所取得者，係工程施作之利益，而非財物，公
    訴意旨漏未斟酌此點，而認被告係犯同法第三百三十九條第
    一項之罪，容有誤會，惟公訴人據以起訴之犯罪事實，與本
    院認定之上開事實，基本社會事實既屬同一，本院自應予審
    理，並變更其起訴法條。被告先後向乙○○、丁○○、甲○○詐欺得利之犯行，行為互殊，侵害法益亦不同，應予分論
    併罰。爰審酌被告坦承犯行，非無悔意，惟至今尚未與告訴
    人達成和解，清償積欠之工程款項，暨其品行、智識程度、
    犯罪所得利益、所生損害等一切情狀，分別量處如主文所示
    之刑，並諭知易科罰金之折算標準，暨定其應執行刑。
據上論斷，應依刑事訴訟法第二百九十九條第一項前段、第三百
條，刑法第三百三十九條第二項、第五十一條第五款、第四十一
條第一項前段，刑法施行法第一條之一，判決如主文。
本案經檢察官廖先志到庭執行職務。
中    華    民    國    98    年    8     月    18    日
                    刑事第九庭  審判長法  官  林怡秀
                                      法  官  張詩芸
                                      法  官  劉素如
本件正本證明與原本無異。
如不服本判決，應於判決送達後十日內，向本院提出上訴狀（應
抄附繕本）。告訴人乙○○、丁○○如對於本判決不服者，應具
備理由請求檢察官上訴，其上訴期間之計算係以檢察官收受判決
正本之日期為準。
                                      書記官  陳育君
中    華    民    國    98    年    8     月    18    日
附錄本案論罪法條：
中華民國刑法第339 條
意圖為自己或第三人不法之所有，以詐術使人將本人或第三人之
物交付者，處5 年以下有期徒刑、拘役或科或併科1 千元以下罰
金。
以前項方法得財產上不法之利益或使第三人得之者，亦同。
前二項之未遂犯罰之。


司法院資訊處製作；財團法人民間司法改革基金會備份。
